臺灣臺北地方法院刑事判決　　　　　　　 94年度易字第981號
　　公　訴　人　臺灣臺北地方法院檢察署檢察官
　　被　　　告　丙○○
上開被告因偽造文書案件，經檢察官聲請簡易判決處刑（九十四
年度偵緝字第五一三號），本院認不宜以簡易判決處刑，改依通
常程序審理，因被告於本院準備程序中就被訴事實為有罪之陳述
，經本院合議庭裁定改進行簡式審判程序，本院判決如下：
    主  文
丙○○商業負責人，利用不正當方法，致使財務報表發生不實之
結果，累犯，處有期徒刑月，如易科罰金，以佰元折算壹日
。
    事  實
一、丙○○前於民國八十二年因竊盜案件，經本院以八十二年度
    易字第五○一八號判決有期徒刑一年十月確定，又因違反麻
    醉藥品管理條例案件，經本院以八十二年度易字第五七五二
    號判決有期徒刑五月，復經臺灣高等法院八十二年度上易字
    第七二三六號撤銷原審判決，改判有期徒刑七月確定，上開
    兩案接續執行至八十四年四月二十一日因縮短刑期假釋出監
    ，並於八十五年五月二十日因假釋付保護管束期間屆滿未被
    撤銷而執行完畢。丙○○係「聖高峰工程有限公司」（設於
    臺北市○○○路○段九六號一一樓，下稱聖高峰公司）負責
    人，屬商業會計法所稱之商業負責人，而聖高峰公司出具之
    「各類所得扣繳暨免扣繳憑單」（下稱扣繳憑單）為其因公
    司業務所製作之文書。丙○○明知乙○○於八十五年間未在
    聖高峰公司工作，亦未領有任何薪資，丙○○竟基於製作不
    實扣繳憑單及利用不正當方法使財務報表發生不實結果之接
    續犯意，於八十六年間某日，委由不知情之會計人員製作記
    載乙○○於八十五年間自聖高峰公司領取新臺幣（下同）六
    十六萬元薪資不實事項之扣繳憑單，並據以接續製作聖高峰
    公司之損益表、資產負債表等財務報表而使損益表發生薪資
    支出、營業費用及損失總額增加、營業淨利、全年所得額減
    少、資產負債表發生本期損益虧損增加、公積及盈餘減少之
    不實結果，再於八十六年三月二十四日持上開登載不實之扣
    繳憑單及財務報表填具結算申報書向稅捐稽徵機關申報八十
    五年度營利事業所得稅，足生損害於乙○○及稅捐稽徵機關
    對於稅捐管理之正確性，嗣經相關稅捐機關通知乙○○補繳
    上開薪資所得之綜合所得稅款，始悉上情。
二、案經乙○○訴由臺北市政府警察局萬華分局報請臺灣臺甲○
    察署檢察官聲請簡易判決處刑。
    理  由
一、上開犯罪事實，業據被告丙○○於本院審理中坦白承認，核
    與告訴人乙○○指訴情節相符，並有扣繳憑單、乙○○綜合
    所得稅核定通知書、聖高峰公司八十五年度營利事業所得稅
    結算申報書、資產負債表及財政部臺北市國稅局九十四年九
    月二十二日所發財北國稅資字第○九四○二四九三五一號函
    在卷可稽，而聖高峰公司並未因多申報告訴人乙○○之上開
    薪資所得而逃漏任何稅捐，亦有財政部臺北市國稅局九十四
    年八月一日所發財北國稅審三字第○九四○二○八○三四號
    函附卷可參，被告自白與事實相符，被告為聖高峰公司之負
    責人行使業務登載不實文書及利用不正當方法使財務報表發
    生不實結果之犯行，堪以認定。
二、按營利事業填製扣繳憑單，係附隨公司業務而製作，屬業務
    上所掌之文書，而為公司負責人之被告基於商業負責人地位
    繼續反覆執行之事務，被告為從事此項業務之人；至於結算
    申報書上雖有不實記載，惟因該項書表係申報稅捐所必須附
    帶填寫者，尚難認屬被告業務上製作之文書，且被告為聖高
    峰公司之負責人，為商業會計法第四條所稱之商業負責人，
    故核被告所為，係犯刑法第二百十六條、第二百十五條之行
    使業務登載不實文書罪及商業會計法第七十一條第五款利用
    不正當方法使財務報表發生不實之結果罪。次按檢察官就犯
    罪事實一部起訴者，其效力及於全部，刑事訴訟法第二百六
    十七條定有明文，雖檢察官未就被告利用不正當方法使財務
    報表發生不實結果部分提起公訴，然該部分與檢察官起訴部
    分有牽連犯之關係，亦經本院於審理中當庭告知被告，依據
    前開規定，本院自可併與審理。被告利用不知情之會計人員
    而為本案行使並製作業務登載不實文書及利用不正當方法使
    財務報表發生不實結果之行為，為間接正犯。被告利用不知
    情之會計人員於業務上作成之文書為不實登載之低度行為，
    為行使業務上登載不實文書之高度行為所吸收，不另論罪。
    被告於申報八十五年度營利事業所得稅時因虛報薪資而接續
    利用不正當方法使損益表、資產負債表發生不實結果，時間
    緊接，行為無從分割，屬接續犯而應包括論以一罪。被告所
    犯上開二罪間，具有原因結果之牽連關係，依刑法第五十五
    條之規定從重論以商業會計法第七十一條第五款之利用不正
    當方法使財務報表發生不實結果罪。另被告前所受有期徒刑
    之宣告及執行完畢之情如犯罪事實欄所載，有臺灣高等法院
    全國前案紀錄表一份在卷可參，被告於有期徒刑執行完畢後
    五年內再犯本案有期徒刑以上之罪，為累犯，應依刑法第四
    十七條之規定加重其刑。爰審酌被告於本院審理中坦白承認
    犯行，勇於負責，犯後態度良好，僅因一時失慮而觸犯刑章
    ，犯罪動機尚有可諒之處，犯罪手段、對於告訴人乙○○及
    國家法益所造成之危害等情狀，量處如主文所示之刑，並諭
    知易科罰金之折算標準。
據上論斷，應依刑事訴訟法第二百七十三條之一第一項、第二百
九十九條第一項前段，商業會計法第七十一條第五款，刑法第十
一條前段、第二百十六條、第二百十五條、第五十五條、第四十
七條、第四十一條第一項前段，罰金罰鍰提高標準條例第一條前
段、第二條，判決如主文。
本案經檢察官黃文明到庭執行職務
中　　華　　民　　國　　94　　年　　11　　月　　18　　日
                        臺灣臺北地方法院刑事第八庭
                            法  官  唐于智
上正本證明與原本無異。
如不服本判決，應於判決送達後10日內向本院提出上訴狀（應抄
附繕本）。告訴人或被害人如對於本判決不服者，應具備理由請
求檢察官上訴，其上訴期間之計算係以檢察官收受判決正本之日
期為準。
                            書記官  李玟郁
中　　華　　民　　國　　94　　年　　11　　月　　18　　日
附錄本案論罪法條
刑法第二百十六條
行使第二百十條至第二百十五條之文書者，依偽造、變造文書或
登載不實事項或使登載不實事項之規定處斷。
刑法第二百十五條
從事業務之人，明知為不實之事項，而登載於其業務上作成之文
書，足以生損害於公眾或他人者，處三年以下有期徒刑、拘役或
五百元以下罰金。
商業會計法第七十一條
商業負責人、主辦及經辦會計人員或依法受託代他人處理會計事
務之人員有左列情事之一者，處五年以下有期徒刑、拘役或科或
併科新臺幣十五萬元以下罰金：
一、以明知為不實之事項，而填製會計憑證或記入帳冊者。
二、故意使應保存之會計憑證、帳簿報表滅失毀損者。
三、意圖不法之利益而偽造、變造會計憑證、帳簿報表內容或撕
    毀其頁數者。
四、故意遺漏會計事項不為記錄，致使財務報表發生不實之結果
    者。
五、其他利用不正當方法，致使會計事項或財務報表發生不實之
    結果者。
